【裁判字號】    97,抗,71
【裁判日期】    970303
【裁判案由】    本票裁定
【裁判全文】
臺灣臺中地方法院民事裁定                97年度抗字第71號
抗  告  人  甲○○
相  對  人  中華商業銀行股份有限公司
法定代理人  乙○○
上列抗告人與相對人間因聲請本票裁定事件，抗告人對於中華民
國97年1月2日本院簡易庭所為之裁定 (97年度票字第223號)提起
抗告，本院合議庭裁定如下：
    主  文
抗告駁回。
抗告程序費用新台幣壹仟元由抗告人負擔。
    理  由
一、按本票執票人，依票據法第123條規定，聲請法院裁定許可
    對發票人強制執行，係屬非訟事件，此項聲請之裁定，及抗
    告法院之裁定，僅依非訟事件程序，以審查強制執行許可與
    否，並無確定實體上法律關係存否之效力，法院僅就本票形
    式上之要件是否具備予以審查，即為已足，至於當事人間實
    體上之爭執，應循訴訟程序以資解決，要非非訟裁定法院所
    得審酌，有最高法院56年台抗字第714號、57年台抗字第76
    號判例可參。再按本票既已載明免除作成拒絕證書，執票人
    聲請裁定准予強制執行，即毋庸提出已為付款提示之證據。
    苟發票人抗辯執票人未為提示，依票據法第124條準用同法
    第95條但書之規定，即應由其負舉證之責，亦有最高法院94
    年度台抗字第823號裁定可資參照。
二、本件相對人主張：伊執有抗告人於民國92年11月12日簽發，
    到期日95年12月12日、內載金額新台幣250,000元，免除作
    成拒絕證書之本票一紙，詎屆期提示後尚有157,927元未獲
    清償，依票據法第123條規定聲請裁定許可強制執行等情，
    已據提出本票一紙為證。原裁定予以准許，並無不合。抗告
    意旨略以：本票發票人經為免除作成拒絕證書之記載時，執
    票人固得不請求作成拒絕證書，而行使追索權，然執票人在
    行使追索權前，仍應於所定期限內為付款之提示，本件執票
    人即相對人於到期日並未向抗告人為提示及催討，卷內亦無
    提示及催討之證據，原審裁定准相對人強制執行之聲請，實
    非適法等語，並請求原裁定廢棄並發回原審法院更為裁定。
    經查，依前揭說明本件本票有免除作成拒絕證書之記載，依
    票據法第124條、第95條之規定，應由主張相對人未為提示
    之抗告人負舉證之責，本件相對人於聲請本票裁定准許強制
    執行時已主張其有經提示未獲付款，則抗告人即應負舉證之
    責，其未能證明相對人未為付款之提示，其抗告即應認為無
    理由，至於其若有實體之爭執則應循訴訟程序以資解決。是
    以，本件抗告為無理由，應予駁回。
三、據上論結，本件抗告為無理由，依非訟事件法第46條、第21
    條第2項，民事訴訟法第495條之1第1項、第449條第1項、第
    78條，裁定如主文。
中    華    民    國    97    年    3     月    3     日
                  民事庭        審判長法  官  許秀芬
                                      法  官  林宗成
                                      法  官  王邁揚
以上正本係照原本作成。
不得再抗告。
中    華    民    國    97    年    3     月    3     日
                                      書記官


司法院資訊處製作；財團法人民間司法改革基金會備份。
